【裁判字號】    90,訴,102
【裁判日期】    900530
【裁判案由】    偽造文書
【裁判全文】
臺灣嘉義地方法院刑事判決                            九十年度訴字第一二號
    公  訴  人  臺灣嘉義地方法院檢察署檢察官
    被      告  乙○○
右列被告因偽造文書案件，經檢察官提起公訴（九十年度偵字第四二八號），本院判
決如左：
    主  文
乙○○共同連續行使偽造私文書，足以生損害於他人，處有期徒刑伍月。如易科罰金
，以參佰元折算壹日。
偽造八十七年一月十五日、八十七年五月二十九日、八十七年六月十六日借據上之「
丙○○○」印文、指印，及偽刻之「丙○○○」印章壹顆，均沒收。
    事  實
一、乙○○因向丁○○借款需資金償還，竟基於偽造文書及詐欺之概括犯意，未得其
    母袁許碧霞之同意，於民國八十七年一月間某日，在嘉義縣民雄鄉某不詳地點，
    自行刻製「袁許碧霞」之印章一顆，並先後於八十七年一月十五日、八十七年五
    月二十九日、八十七年六月十六日，連續三次與具共同犯意聯絡之戊○○○（未
    據起訴）前往臺灣中小企業銀行民雄分行辦理消費借貸契約，由戊○○○向該行
    承辦人員佯稱係乙○○之母丙○○○，並向該行承辦人員稱其不識字，由乙○○
    連續在借據上連帶保證人欄中、借保人簽名欄內代簽袁許碧霞之署名，並以前開
    偽刻之印章在借據上偽造丙○○○之印文，而由戊○○○在上開連帶保證人欄位
    中及借保人欄位中按捺指印，完成偽造表示乙○○分別向該銀行借款一百萬元、
    五十萬元、一百萬元，袁許碧霞為連帶保證人之私文書，乙○○並將該份借據提
    出於臺灣中小企業銀行民雄分行加以行使，使臺灣中小企業銀行民雄分行陷於所
    錯誤，先後交付乙○○一百萬元、五十萬元、一百萬元，致生損害於袁許碧霞本
    人及臺灣中小企業銀行。迨八十五年二月初，因乙○○未繼續繳還所借款項，經
    臺灣中小企業銀行對丙○○○提起民事訴訟，始悉上情。
二、案經本院函送臺灣嘉義地方法院檢察署檢察官偵查起訴。
    理  由
一、訊據被告乙○○對於右揭事實坦承不諱，核與證人丙○○○、證人即臺灣中小企
    業銀行行員己○○、甲○○證述之情節悉相符合，並有臺灣中小企業銀行民雄分
    行借據三紙存卷足憑，而上開借據上之指印，經臺灣嘉義地方法院檢察署檢察官
    採集丙○○○及戊○○○指紋後送法務部調查局鑑定結果，亦認八十九年一月十
    五日、八十九年六月十六日二份借據上所捺六枚指紋與戊○○○右拇指指紋相同
    ，八十七年五月二十九日之借據上所那三枚指紋與戊○○○左拇指指紋相同，有
    法務部調查局八十九年十一月二十九日（八九）陸（二）字第８９０８９７２１
    號鑑定通知書一紙在卷可按。本件事證明確，被告犯行洵堪認定，自應依法論科
    。
二、核被告乙○○所為，係犯刑法第二百十六條、第二百十條之行使偽造私文書罪，
    及同法第三百三十九條第一項之詐欺取財罪，其與戊○○○間有犯意聯絡及行為
    分擔，為共同正犯。公訴人雖起訴被告利用不知情之戊○○○為前開犯行，惟被
    告迭於警訊、偵審中供稱戊○○○知悉上情，復經本院訊問臺灣中小銀行承辦人
    員李文宏、己○○結果，己○○結證稱：「我辦的那次，因為他們同時出示身分
    證，被告乙○○說”那是我媽媽”，她媽媽也點頭說對。」、甲○○結證稱：「
    （問：他媽媽有無表示，他就是丙○○○？）我們有問說”你是她媽媽嗎？”，
    她說對，二次都是這樣。我們在對保的時候，一開始都會問清楚連帶保證人的身
    分，核對身分證問一些瑣事，來確認是否為本人。」等語（見卷附本院九十年五
    月二日訊問筆錄），戊○○○與被告間有犯意聯絡，應堪認定，公訴意旨此部份
    容有誤會，附此敘明。又被告偽造印章，為偽造私文書之階段行為，偽造印文、
    指印，為偽造私文書之一部，偽造私文書後復持以行使，偽造之低度行為為行使
    之高度行為所吸收，均不另論罪。被告先後三次行使偽造私文書及先後三次詐欺
    取財犯行，時間均各緊接，手段復亦相若，犯罪構成要件俱各相同，顯係分別基
    於概括之犯意反覆為之，均應依連續犯之規定論以一罪，並均加重其刑。所犯連
    續行使偽造私文書、連續詐欺取財二罪間，有方法結果之牽連關係，應依法從一
    重之連續行使偽造私文書罪處斷。公訴意旨雖未敘明被告在前開借據上借保人簽
    名欄內偽造「丙○○○」印文及戊○○○在前開借據借保然簽名欄內按捺指印犯
    行，然該部分之事實與上開論罪科刑之罪有連續犯之裁判上一罪關係，為起訴效
    力所及，本院自應一併審究。
三、偽造之八十七年一月十五日、八十七年五月二十九日、八十七年六月十六日借據
    上「丙○○○」印文、指印，及偽刻「丙○○○」印章一顆（印章雖未扣案，惟
    並無證據證明業已滅失），均應依刑法第二百十九條規定，宣告沒收。
四、公訴意旨另以：被告乙○○於上揭時地偽簽丙○○○名字，因認被告此部份所為
    係犯刑法第二百十七條之偽造署名罪嫌，惟按刑法上所謂偽造署名罪，乃指未經
    本人簽名而擅自偽造其人之署名者而言，故必所虛偽填載之他人姓名，具有表示
    本人簽名之意思者，始克相當。經查：被告於前開時地向臺灣中小企業承辦人員
    表示伊代簽丙○○○名字，此經該行承辦人員甲○○、己○○於本院調查時到庭
    結證屬實，依卷附借據三紙中連帶保證人欄之記載「連帶保證人：丙○○○  代
    簽人：乙○○」、借保人簽名欄內「丙○○○  代簽人乙○○」等語觀之，被告
    在該連帶保證人欄及借保人簽名欄內填寫丙○○○之姓名，應係僅在說明連帶保
    證人為丙○○○，並不具有表示本人簽名之意思，尚不生偽造署名問題，公訴人
    認被告此部份所為涉有偽造署名罪，容有未洽，惟公訴意旨認此部份與前揭論罪
    科行之連續行使偽造私文書罪為階段行為關係，爰不另為無罪之諭知。
五、末按，戊○○○所涉本件犯行，是否另涉共犯刑法第二百十六條、第二百十條之
    行使偽造私文書罪、同法第三百三十九條第一項之詐欺取財罪嫌，自應由檢察官
    另行偵辦，併此敘明。
據上論斷，應依刑事訴訟法第二百九十九條第一項前段、刑法第二十八條、第五十六
條、第二百十六條、第二百十條、第三百三十九條第一項、第五十五條、第四十一條
第一項、第二百十九條、罰金罰鍰提高標準條例第一條前段，判決如主文。
本案經檢察官陳連發到庭執行職務
中      華      民      國    九十      年      五      月     三十     日
                            臺灣嘉義地方法院刑事第一庭
                                  審判長法  官  陳  珍  如
                                        法  官  蔡  廷  宜
                                        法  官  鄧  晴  馨
右正本證明與原本無異。
如不服本判決，應於判決送達後十日內向本院提出上訴狀( 應附繕本 )。
中      華      民      國    九十      年      六      月     四       日
                                        書記官  李  彩  娥
附錄本案論罪科刑法條全文：
中華民國刑法第二百一十六條
行使第二百十條至第二百十五條之文書者，依偽造、變造文書或登載不實
事項或使登載不實事項之規定處斷。
中華民國刑法第二百一十條
偽造、變造私文書，足以生損害於公眾或他人者，處五年以下有期徒刑。
中華民國刑法第三百三十九條
意圖為自己或第三人不法之所有，以詐術使人將本人或第三人之物交付者
，處五年以下有期徒刑、拘役或科或併科一千元以下罰金。
以前項方法得財產上不法之利益或使第三人得之者，亦同。
前二項之未遂犯罰之。


司法院資訊處製作；財團法人民間司法改革基金會備份。
